臺灣高等法院民事裁定
111年度國抗字第29號
抗  告  人  黃鎮華  



上列抗告人與相對人財政部國有財產署北區分署間因國家賠償事
件，對於中華民國111年3月11日臺灣臺北地方法院110年度補字
第872號所為裁定提起抗告，本院裁定如下：
    主      文
原裁定關於核定訴訟標的價額部分廢棄。
本件訴訟標的價額核定為新臺幣參拾肆萬玖仟玖佰元。
    理      由
一、本件抗告人對相對人財政部國有財產署北區分署起訴，因未
    表明應受判決事項之聲明，致原法院無法核定訴訟標的價額
    ，而於民國110年6月4日裁定命抗告人於裁定送達之日起5日
    內補正，逾期不補正，即駁回抗告人之起訴(原審卷第133頁
    參照)。抗告人於110年6月16日陳報訴之聲明為門牌號碼臺
    北市○○區○○○路00巷00號(下稱系爭房屋)應回復原狀登記於
    登記簿、「本案裁判賠償費用99年5月19日貴院99年度訴字6
    74號裁定新臺幣（下同）3770萬(本案裁判費應由相對人負
    擔)」及因系爭房屋104年6月10遭拆除後，須在外租屋每月
    支出租金1萬8000元，追加自系爭房屋拆除時至獲得國家賠
    償日止，賠償每月1萬8000元(原審卷第141至143頁參照，下
    稱系爭陳報狀)。原裁定依據抗告人之聲明，就回復原狀登
    記部分，認訴訟標的價額無法核定，而依據民事訴訟法第77
    條之12規定，以不得上訴第三審之最高利益150萬元，加計
    十分之一，核定訴訟標的價額165萬元。另認抗告人請求賠
    償費用3770萬元，與回復登記部分併計訴訟標的價額，共計
    3935萬元(37,700,000+1,650,000=39,350,000)，至追加請
    求賠償每月租屋費1萬8000元部分，則係附帶請求，依據民
    法訴訟法第77條之2第2項規定，不併算其價額。因此，核定
    本件訴訟標的價額為3935萬元(原審卷第207-209頁參照)。
二、抗告意旨略以：伊提起訴訟請求回復系爭房屋應坐落在臺北
    市○○區○○段○○段000號土地(下稱系爭土地)上之登記，此部
    分訴訟標的價額應參照本院99年抗字第1023號裁定(下稱抗
    字1023號裁定)及原法院111年度補字第455號裁定(下稱補字
    455號裁定)，以系爭房屋之98年課稅現值34萬9900元核定訴
    訟標的價額，然原裁定核定訴訟標的價額3935萬元，應有違
    誤，爰提起抗告，請求廢棄原裁定等語。
三、按訴訟標的之價額，由法院核定。核定訴訟標的之價額，以
    起訴時之交易價額為準；無交易價額者，以原告就訴訟標的
    所有之利益為準。民事訴訟法第77條之1第1項、第2項分別
    定有明文。
四、經查:
㈠關於系爭房屋之回復登記請求部分，依民事訴訟法第77條之1第
  2項規定，應以系爭房屋之交易價值核定其訴訟標的價額，而
  系爭房屋固已因強制執行程序拆除，但抗告人前經擔任訴外人
  張藍捷之訴訟代理人就系爭房屋提起訴訟時，本院已查明系爭
  房屋之房屋課稅現值為34萬9900元，有抗字1023號裁定可參(
  原審卷第189-191頁)，又原法院於111年5月17日另案裁定以系
  爭房屋之課稅現值核定回復登記訴訟之訴訟標的價額為34萬99
  00元，亦有補字455號裁定可參(本院卷第55-57頁)。因此，就
  系爭房屋回復登記請求部分之訴訟標的價額應核定為34萬9900
  元。
㈡又抗告人雖於系爭陳報狀記載「本案裁判賠償費用:貴院99年度
  訴字第674號99年5月19日裁定標的金為:3770萬元(本案裁判費
  由相對人負擔)」，並附抗字1023號裁定為證。惟99年5月19日
  原法院99年度訴字第674號裁定(下稱訴字第674號裁定)雖曾核
  定該案之訴訟標的價額為3770萬元，然已經本院以抗字1023號
  裁定廢棄(原審卷第189-191頁)。故抗告人上開記載之真意是
  否係請求相對人賠償3770萬元，已非無疑。且抗告人於訴之聲
  明項下書寫「本案裁判費由相對人負擔」，其真意應係就訴訟
  費用負擔為聲明，非另請求該數額之賠償。況抗告人於111年8
  月17日提出之「國家賠償陳報狀(請求更正強制回復登記)正本
  」之書狀關於訴之聲明僅記載系爭房地之請求，已無請求「本
  案裁判賠償費用...」等文字(本院卷第47頁)。足徵，抗告人
  系爭陳報狀關於上開之記載，應係陳明訴字674號裁定曾核定
  訴訟標的價額3770萬元(嗣經抗1023號裁定廢棄後重新核定為3
  4萬9900元)，並無在本案請求該數額費用之意，併表明本件之
  訴訟費用由相對人負擔。原裁定就此部分併計訴訟標的金額37
  70萬元，應有誤解。
㈢準此，抗告人請求回復系爭房屋登記於系爭土地，訴訟標的價
  額應核定為34萬9900元，且無請求賠償3770萬元之部分，無須
  併計此部分金額。另請求賠償自104年6月10日系爭房屋拆除後
  ，每月支出租金1萬8000元之損害至獲得國家賠償日之為止，
  符合民事訴訟法第77條之2第2項附帶請求之規定而得不計訴訟
  標的價額。故而，本件訴訟標的價額應核定為34萬9900元。
㈣從而，原裁定就本件訴訟標的價額核定為3935萬元，尚有未洽
  ，抗告意旨指摘原裁定關於訴訟標的價額核定部分不當，聲明
  廢棄，為有理由，應由本院將原裁定該部分廢棄，核定訴訟標
  的價額如主文第二項所示。原裁定就核定訴訟標的價額部分既
  由本院廢棄，則關於命補繳裁判費部分即失所附麗，原法院應
  依重新核定之訴訟標的價額計算第一審裁判費，另以裁定命抗
  告人補繳，附此敘明。
五、爰裁定如主文。
中　　華　　民　　國　　111 　年　　9 　　月　　28　　日
                  民事第十四庭
                        審判長法  官  周群翔
                              法  官  周珮琦
                              法  官  黃珮禎
正本係照原本作成。
本裁定除以適用法規顯有錯誤為理由外，不得再抗告。如提起再
抗告，應於收受送達後10日內委任律師為代理人向本院提出再抗
告狀。並繳納再抗告費新臺幣１千元。
中　　華　　民　　國　　111 　年　　9 　　月　　29　　日

                              書記官  秦千瑜